【裁判字號】    97,上易,129
【裁判日期】    970619
【裁判案由】    違反著作權法
【裁判全文】
臺灣高等法院高雄分院刑事判決         97年度上易字第129號
上  訴  人  臺灣高雄地方法院檢察署檢察官
被      告  甲○○
上列上訴人因被告違反著作權法案件，不服臺灣高雄地方法院96
年度訴字第3533號中華民國96年12月19日第一審判決（起訴案號
：臺灣高雄地方法院檢察署96年度偵字第17298 號），提起上訴
，本院判決如下：
    主  文
原判決撤銷。
甲○○擅自以重製之方法侵害他人之著作財產權，處拘役伍拾日
，如易科罰金以新臺幣壹仟元折算壹日。
電腦伴唱機參部及點歌簿貳本均沒收。
    事  實
一、甲○○明知「卸粧」、「愛情欲叼尋」（或寫為「愛情欲叼
    找」，以下同）等2 首歌曲，均為庚○○（筆名羅又華）享
    有著作權之音樂著作，非經其同意不得重製，竟未經庚○○
    之授權或同意，於民國96年5 月上旬，在不詳地點，基於擅
    自以重製之方法侵害他人著作財產權之犯意，將上揭音樂著
    作灌錄於電腦伴唱機之CF卡內，非法重製上述歌曲，侵害庚○○之著作財產權。並於：(一)96年5 月上旬，以每月每部新
    臺幣500 元之代價，向不知情之丁○○借用其設於高雄縣旗
    山鎮○○路22號之「麗如小吃卡拉OK」場地，將其所有均灌
    有上開2 首歌曲之電腦伴唱機2 部及點歌簿一本放置於該卡
    拉OK內，提供給不特定之人演唱前開歌曲；(二)96年5 月上旬
    ，將其所有灌有上開2 首歌曲之電腦伴唱機1 部（起訴書誤
    載為2 部，業經公訴人於原審審理時當庭更正）及點歌簿一
    本放置於其所經營址設高雄縣六龜鄉文武村（起訴書誤載為
    興龍村）之「香蕉園卡拉OK」內，提供給不特定之人演唱前
    開歌曲。嗣於96年6 月5 日下午3 時50分許及同年月7 日下
    午4 時30分許，為警分別於上開處所查獲，並扣得其所有，
    供犯前開罪所用之電腦伴唱機共3 部及點歌簿2 本。
二、案經羅國興訴請高雄縣政府警察局六龜分局報告臺灣高雄地
    方法院檢察署檢察官偵查起訴。
    理  由
一、訊據被告甲○○固坦承曾於96年5 月上旬，分別將灌有「卸
    粧」、「愛情欲叼尋」2 首歌曲之電腦伴唱機2 部、1 部（
    均含CF卡、麥克風等整套設備）及點歌簿，擺放於前開「麗
    如小吃卡拉OK」、「香蕉園卡拉OK」內，以供不特定之客人
    付費演唱伴唱機內歌曲之事實，惟否認有何擅自以重製之方
    法侵害他人著作財產權之犯行，辯稱：伊沒有灌錄（重製）
    上開2 首歌曲到前開3 部電腦伴唱機CF卡內，也不知是何人
    所灌錄，伊是在被查獲前沒多久，透過朋友向1 名真實姓名
    年籍不詳，自稱「王先生」之男子購買上開電腦伴唱機（包
    括CF卡、點歌簿），買來時所有伴唱機內都已經灌有「卸粧
    」、「愛情欲叼尋」2 首歌曲，伊認為上開伴唱機是金嗓電
    腦科技股份有限公司（下稱金嗓公司）出產的，該2 首歌曲
    應該有經過合法授權等語。
二、經查：
  (一)「卸粧」、「愛情欲叼尋」等2 首歌曲之作曲者均為告訴人
    庚○○（筆名羅又華），而享有該2 首歌曲著作財產權之事
    實，有詞曲授權代理合約書2 份（見警二卷第26 -27頁）、
    金嗓公司96年7 月18日金法字第96071802號函1 份（見臺灣
    高雄地方法院檢察署96年度偵字第17806 號偵查卷第19 頁
    ，該函將「卸粧」歌曲「作曲者」羅又華誤載為「作詞者」
    ）在卷可考。又被告於96年5 月上旬，將均灌有「卸粧」、
    「愛情欲叼尋」2 首歌曲之電腦伴唱機2 部、1 部（均包括
    CF卡、點歌簿），分別擺放於前開丁○○經營之「麗如小吃
    卡拉OK」、被告經營之「香蕉園卡拉OK」（由己○○之母將
    該場地借給被告開設香蕉園卡拉OK）內，以供不特定之客人
    付費演唱伴唱機內歌曲等事實，亦經被告坦承在卷，核與證
    人丁○○、己○○於本院審理時證述之情節（見本院卷第48
    頁以下）相符，復有點歌簿2 本、CF卡3 片扣案及證人丁○○、己○○出具之贓物責付保管單各1 份（見警一卷第17頁
    、警二卷第20頁）在卷可稽，均堪認屬實。
  (二)被告雖辯稱上開3 部電腦伴唱機是金嗓公司出產，裡面所灌
    之前開2 首歌曲應已經過合法授權云云。惟證人即金嗓公司
    人員丙○○於原審審理時已到庭證述：金嗓公司所出產販售
    之所有電腦伴唱機（內含存放歌曲資料之CF卡）中，每首歌
    曲均有固定編號，同一首歌在不同伴唱機的編號是一樣的，
    若要分辨伴唱歌曲是否係該公司出品、經過合法授權，就用
    公司的歌曲編號下去點，若歌曲編號符合即為合法，該公司
    販售電腦伴唱機會搭配點歌簿，點歌簿上記載的歌曲編號，
    會跟伴唱機內的歌曲編號一致，本案查獲之3 片CF卡均可看
    出不是金嗓公司提供之CF卡，因為金嗓公司提供之CF卡上會
    有該公司的商標等語（見原審96年12月4 日審判筆錄）。又
    金嗓公司所出品之CF卡，封面上有「金嗓」及「金嗓大嘴企
    鵝」等圖樣之標籤貼紙，如無該圖樣即非金嗓公司所出品之
    CF卡，有金桑公司97年5 月6 日函可參（本院卷第79頁），
    而經本院勘驗結果，扣案之三片CF卡，均無「金嗓」及「金
    嗓大嘴企鵝」等圖樣之標籤貼紙，有勘驗筆錄可參（本院卷
    第88頁）；再者，金嗓公司出產之電腦伴唱機（含CF卡）內
    ，「卸粧」、「愛情欲叼尋」之歌曲編號分別為「22143 」
    、「22121 」，而警方於96年6 月5 日及同年月7日 ，分別
    在「麗如小吃卡拉OK」、「香蕉園卡拉OK」查獲本案時，曾
    分別當場勘驗上開3 部電腦伴唱機（含CF卡）及搭配之2 本
    點歌簿，勘驗結果伴唱機、點歌簿內「卸粧」、「愛情欲叼
    尋」之歌曲編號均分別為「23223 」、「23824 」，此經證
    人戊○○證述明確（見原審96年12月4 日審判筆錄），並有
    上開金嗓公司函文、警方查獲現場及勘驗照片29張（見警一
    卷第34-36 頁、警二卷第35-42 頁）在卷可佐，顯見本案之
    前開CF卡確屬非法重製無疑。
  (三)又經原審及本院分別調取扣案之CF卡3 片及由證人丁○○、
    己○○保管之電腦伴唱機共3 部當庭勘驗結果，該3 部伴唱
    機分別裝入扣案之CF卡後，螢幕上雖均顯示「卸粧」、「愛
    情欲叼尋」之歌曲編號分別為「22143 」、「22121 」，且
    輸入「23223 」、「23824 」等歌曲編號均叫不出任何歌曲
    ，有原審及本院勘驗筆錄在卷足參，與警方查獲本案時勘驗
    結果不同；然警卷內所附之相片，係於警察查獲後即行拍照
    ，且當時丁○○及己○○均有在場，此業經證人丁○○及國
    章、證人即查獲警察乙○○及龔裕源分別證述在卷（本院卷
    第51頁、第53頁、第102 頁以下）；復經原審當庭勘驗上開
    3 部電腦伴唱機所搭配之點歌簿2 本（該2 本點歌簿自本案
    查獲後即一直由檢警機關或法院予以扣押），勘驗結果該2
    本點歌簿內所載「卸粧」、「愛情欲叼尋」之歌曲編號均分
    別為「23223 」、「23824 」，此有原審96年12月4 日審判
    （勘驗）筆錄附卷可證，而點歌簿既係供欲演唱伴唱機內歌
    曲之客人按歌曲編號點歌之用，點歌簿內之歌曲編號必然與
    搭配之電腦伴唱機內之歌曲編號相同，否則客人如何依點歌
    簿點歌？況警方於96年6 月5 日及同年月7 日查獲本案時，
    均係當場勘驗所查獲之電腦伴唱機（含CF卡），被告並無更
    改該等伴唱機設定內容、資料之機會；足認於本案查獲前，
    上開3 部電腦伴唱機（含CF卡）內「卸粧」、「愛情欲叼尋
    」之歌曲編號應與點歌簿所載編號相同，即如警方勘驗結果
    所示，分別為「23223 」、「23824 」，而非如本院勘驗結
    果所示。從而，上開3 部電腦伴唱機（含CF卡）內所灌錄之
    前開歌曲編號既與金嗓公司出產之電腦伴唱機歌曲編號不同
    ，堪認被告上開所辯不足採信，本案查獲之CF卡顯非由金嗓
    公司出產，其中所灌錄之「卸粧」、「愛情欲叼尋」等歌曲
    ，並非經合法授權重製之歌曲無疑。而扣案之CF卡應非原來
    查扣之CF卡，亦可認定。
  (四)被告雖辯稱：伊沒有灌錄上開歌曲到電腦伴唱機內，也不知
    是何人所灌錄，伊是在被查獲前沒多久，透過朋友向真實姓
    名年籍不詳，自稱「王先生」之男子購買上開3 部電腦伴唱
    機，「王先生」說他不做這行了，就將他所有之上開電腦伴
    唱機全部賣給伊，買來時伴唱機內就已經灌有「卸粧」、「
    愛情欲叼尋」（或寫為「愛情欲叼找」）等歌曲等語。惟被
    告始終未能提供該「王先生」及該介紹「王先生」與其認識
    之友人之真實姓名地址以供本院查證，其所述向「王先生」
    購得扣案之物，是否真正，已值懷疑。再者，扣案之點歌簿
    ，因其顏色與金嗓公司所出版之點歌簿顏色不同，且其上並
    無「本歌集經合法授權重製」字樣，故非金嗓公司所出品等
    情，業經金嗓公司人員丙○○在原審證述明確（原審卷第64
    頁），復參酌前開CF卡亦係非法重製，且歌曲編號已經變更
    等情，足見本件前開二首歌曲均係由被告非重製無訛。
  (五)綜上所述，被告所辯不足採信。本件事證明確，被告犯行可
    以認定。
三、核被告所為，係犯著作權法第91條第1 項之罪。原審未予詳
    察而為被告無罪之諭知，尚有未恰。檢察官上訴意旨指摘原
    判決為無罪之諭知，係不當為有理由，應予撤銷改判，爰審
    酌被告之行為於告訴人所生之損害程度尚非鉅大，其犯後否
    認犯罪，亦未與告訴人和解等情狀，量處如主文所示之刑，
    併諭知易科罰金之折算標準。扣案之電腦伴唱機共3 部及點
    歌簿2 本，為被告所有，且供被告犯本案所用之物，已據被
    告供承在卷，應依著作權法第98條之規定併宣告沒收。扣案
    之CF卡3 片，依上述說明，足認其應非原扣案之物，依法不
    得宣告沒收；至於被告用於重製之CF卡，因未扣案且係得沒
    收之物，爰不另為沒收之宣告。
據上論結，應依刑事訴訟法第369 條第1 項前段、第364 條、第
299 條第1 項前段，著作權法第91條第1 項、第98條，刑法第11
條前段、第41條第1 項前段，判決如主文。
本案經檢察官陳建年到庭執行職務。
中    華    民    國    97    年    6     月    19    日
                  刑事第三庭    審判長法  官  周賢銳
                                      法  官  黃憲文
                                      法  官  黃仁松
以上正本證明與原本無異。
不得上訴。
中    華    民    國    97    年    6     月    19    日
                                      書記官  馬蕙梅
附錄本件判決論罪科刑法條：
著作權法第91條
擅自以重製之方法侵害他人之著作財產權者，處 3 年以下有期徒
刑、拘役，或科或併科新臺幣 75 萬元以下罰金。
意圖銷售或出租而擅自以重製之方法侵害他人之著作財產權者，
處6 月以上五年以下有期徒刑，得併科新臺幣20萬元以上2 百萬
元以下罰金。
以重製於光碟之方法犯前項之罪者，處 6 月以上 5 年以下有期
徒刑，得併科新臺幣 50 萬元以上 5 百萬元以下罰金。
著作僅供個人參考或合理使用者，不構成著作權侵害。


司法院資訊處製作；財團法人民間司法改革基金會備份。
